臺灣板橋地方法院民事裁定　　　　　　　95年度訴字第2334號
原　　　告　乙○○
原　　　告　丙○○
前列二人共同
訴訟代理人　黃永琛律師
複代理人　　劉桂君律師
被　　　告　樂億建設股份有限公司
法定代理人　戊○○
訴訟代理人　許坤田律師
兩造間間損害賠償事件，本院裁定如下：
    主  文
被告應於本裁定送達後十五日內，提出記載完全之答辯狀敘明防
禦方法於本院，並以繕本或影本直接通知他造。
原告應於本裁定送達後十五日內，提出記載完全之準備書狀敘明
攻擊方法於本院，並以繕本或影本直接通知他造。
    理  由
一、按審判長如認言詞辯論之準備尚未充足，得定期間命當事人
    依第265 條至第267 條之規定，提出記載完全之準備書狀或
    答辯狀，並得命其就特定事項詳為表明或聲明所用之證據，
    此觀之民事訴訟法第268 條規定即明。
二、被告應於主文所定期限內，提出記載完全之書狀，並就下列
    事項詳為表明或聲明所用之證據：
  (一)被告於95年12月5 日所提出之答辯狀陳稱：本件基地為5694
    平方公尺，其中被告自購地為647 平方公尺等語，但並未提
    出本件基地為5694平方公尺，及被告自購647 平方公尺土地
    之證明文件過院，該項答辯法院無從認為係屬真實，被告依
    法自應表明所用之證據。
  (二)依合建契約書第1 條之約定，地主所提供之土地為5403平方
    公尺，如被告上開(一)之抗辯可採，則土地主所提供之土地面
    積僅為5047平方公尺（即0000-000=5047） ，與合建契約書
    上所記載地主提供之面積不符。因此，被告應說明究係當初
    訂立合建契約書時誤載面積，抑或95年12月5 日所提出之答
    辯狀內容記載有誤。惟無論被告主張何者，均應提出聲明所
    用之證據。
  (三)依合建契約書之約定，地主（含祭祀公業）應分得之車位為
    83,67 （計算式：251/3=83.67） ，依被告於95年12月5 日
    所提出之答辯書狀所載，地主（含祭祀公業）所應分得之車
    位為74.16 （計算式：251*(1-647/5694）/3=74.16） ，惟
    被告究竟交付多少停車位予地主（含祭祀公業），均未於答
    辯狀內具體陳明，依法被告應予陳明。又如被告已交付74.1
    6 個車位，必須就上開二(一)所答辯之事實舉證，本院始能認
    為被告不違約。如被告交付之車位少於74.16 ，則被告必須
    進一步具體說明何以交付之車位少於74.15 個，並聲明所用
    之證據。
  (四)被告於95年12月5 日所提出之答辯狀陳稱：地主實際應分得
    車位價值為5,940,1,563 萬元等語，但地主究應分得幾個車
    位則未於答辯狀內詳細記載，依上開二(三)之計算，地主應分
    得之車位為74 .16 個 ，則以被告之答辯為計算基礎，每個
    車位價值為80萬992 元（即00000000/74.16=800992） 。惟
    被告對於每個車位價值為80萬992 元部分，並未提出任何證
    據加以證明，依法亦應表明所示之證據。
  (五)被告於95年12月14日所提出之答辯狀陳稱：合約所簽訂之金
    額雙方找補，不會以市價來找補，因市價很難認定，車位價
    值均依雙契約上之價格為基準等語，惟依據合建契約之哪1
    條款可以計算出每個車位之價值為80萬992 元，被告亦未具
    體陳明，亦應依法陳明。
  (六)被告於95年12月5 日所提出之答辯狀陳稱：地主實際分得車
    位價值為5,915 萬元，找補款為25萬1,536 元等語。但未具
    體陳明土地究實際分得多少車位，有多少車位係用金錢補償
    ，又找補款25萬1,536 元係由何人收取。
  (七)依據證人甲○○、丁○○於本院96年1 月11日審理時所為證
    詞，依合建契約所載，全部車位（依原告主張為251 個，依
    被告抗辯為222.48個，但被告就其抗辯之事實未舉證）之1/
    3 應分給地主與祭祀公業，而地主與祭祀公業應分得之車位
    （下稱系爭車位）有2/3 應分給地主，有1/3 應分給祭祀公
    業，但地主車實際上約分得系爭車位之1/3 ，而非分得系爭
    車位2/3 。則地主少分得之系爭車位1/3 究係移轉登記予祭
    祀公業，抑或用以抵扣何部分之費用，被告亦未具體陳，依
    法亦應陳明，並聲明所用證據。
  (八)原告於82年7 月21日簽訂予甲○○之授權書明確記載：授權
    事項為「代理本人就前開土地全權行使簽訂房屋合建契約、
    受領保證金、...... （ 註：字跡模糊，被告應提出更清晰
    之影印本）、辦理移轉登記等一切有關事實」。而原訂合建
    契約書記載地主應分得之車位為系爭車位之2/3 ，如變更為
    地主應分得之車位為系爭車位之1/3 ，為契約變更，並不包
    括在上開授權書之文義範圍內，則被告抗辯：甲○○有權代
    理原告變更契約，有何法律上之依據，並宜提出相關實務見
    解供參。
  (九)原告於95年12月14日所提出之準備書狀(二)陳稱：108 萬6,90
    6 元係原告原分得之房屋與被告交換分配所得後之找補，查
    本與車位無關，有原證二之協議書可證等語。查依上開協議
    書第2 條之約定，被告應原告呂雲端190 萬8,699 元，則被
    告所提出被證三108 萬6,906 元之支票，為何可以作為結算
    車位之證據。另被告於95年12月5 日之答辯狀陳稱：地主車
    位找補款為25萬1,536 元等語，則為何原告乙○○1 人車位
    之找補款即多於地主之找補款25萬1,536 元，如乙○○之10
    8 萬6,096 元找補款係包括房屋與車位，則被告應將房屋與
    車位之款項分別列計，並不含混代過，並應詳列房屋與車位
    找補款之計算明細。
  (十)94年11月17日原告簽署確認書予被告公司時，被告公司由何
    人代表與原告交涉，交涉過程為何，代表被告公司人員有無
    向原告說明原告各僅能分得2 個車位，其餘未分得之車位如
    何處理，移轉予何人，或用以抵扣何種費用，及原告得否就
    車位部分再找補，找補之金額為何，被告應具體陳明，並聲
    明所用證據。又被告所提出94年11月17日之確認書就形式上
    觀察，僅能證明原告各取得2 個車位，無法證明原告已放棄
    合建契約上之權利，否則，原告各取得上開2 個車位後即無
    權要求找補，然被公司尚抗辯於95年間（幾月幾日因被告所
    提出支票影本模糊無法辨識）尚給付乙○○108 萬6,906 元
    作為車位找補之用，顯見被告若未提出進一步證據，無法認
    定原告於該次簽署確認書過程中有放棄其餘車位之權利。於
    被告未就簽署認書之過程具體陳明前，本院認尚無傳訊甲○
    ○與丁○○之必要。
三、原告應於主文所定期限內，提出記載完全之書狀，並就下列
    事項詳為表明或聲明所用之證據：
  (一)依被告所提出被證一94年11月17日確認書之記載，原告各應
    分得2 個車位，惟原告於此確認書上之簽名係由林筠芳、呂
    錦文所代簽。原告應進一步陳明呂錦文是否係乙○○之子、
    林筠芳與丙○○之關係，如呂錦文、林筠芳均係得拒絕證言
    之人，其所為證詞證據能力亦比較薄弱，且原告欲瞭解94年
    11月17日簽署確認書當日之經過情形亦無困難，原告應將當
    日簽署確認書之經過具狀具體陳明，本院再考量有無傳訊證
    人之必要。又具狀陳明簽署確認書情形，僅得陳述客觀之事
    實，不得加入證人主觀上之猜測與判斷。於原告未具體陳明
    94年11月17日簽署確認書過程前，本院認當無傳訊證明呂錦
    文、林筠芳之必要。
  (二)原告主張每個車位之價值為120 萬元，但被告僅自認80萬99
    2 元，超過被告自認部分，原告並未舉證以實其說明，原告
    自應依法表明所用證據。
四、民事訴訟法有關審理過程之說明：
  (一)按「聲明證據，應表明應證事實」，民事訴訟法第285 條第
    1 項定有明文。則訊問證人僅能透過其證言證明當事人所欲
    證明之事實，至於依應證事實所獲得之法律上結論，不屬證
    據得證言之對象。例如：原告於82年7 月21日授權甲○○簽
    訂房屋合建契約、受領保證金、辦理移轉登記，則變更房屋
    合建契約是否屬原告授權之範圍，則屬法律上之判斷，縱使
    甲○○證稱其認為原告之授權包括變更契約，法院亦不受其
    拘束，蓋此部分乃證人對於不明確授權範圍所為法律上之判
    斷而己。因此，日後開庭如有此類問題，如「原告授權之範
    圍是否包含變更契約」，本院將一律禁止，當事人僅能要求
    證人證言「委託人告知之授權範圍為何」，其餘法律判斷問
    題留待訴訟代理人為法律上之辯論。又本院於96年1 月11日
    開庭時代理人要求證人回答之問題部分屬法律上之判斷，因
    此，本院要求日後要求證人證言時必須先具狀表明「待證事
    實」，凡屬法律上判斷者均非待證事實，例如「委託人已拋
    棄其餘車位請求權」，本院概不傳訊，必須證人所為證言為
    其親自見聞，例如：「委託人表示其不要再請求車位」，本
    院始准證人證明委託人究有無為拋棄權利之行為為證言。
  (二)按「當事人意圖延滯訴訟，或因重大過失逾時始行提出攻擊
    防禦方法，有礙於訴訟終結者，法院得駁回之，攻擊或防禦
    方法之意旨不明瞭，經命其敘明而不為必要之敘明者，亦同
    。」民事訴訟法第196 條第2 項定有明文。本次本院所為裁
    定核屬上開法條命兩造敘明攻擊與防禦方法，且更進一步指
    出兩造得依法表明所用證據，如兩造未依本裁定補正，且影
    響訴訟之終結，本院將依法裁定駁回，勢必生攻防方法失權
    之效果，又兩造如有正當理由無法於期限內補正，應具狀陳
    明並敘明所補正所需時間，以利訴訟程序之順利進行，附此
    敘明。
五、依民事訴訟法第268條，裁定如主文。
中　　華　　民　　國　　96　　年　　1 　　月　　11　　日
                  民事第三庭    法　官　何君豪
正本係照原本作成
本件不得抗告
中　　華　　民　　國　　96　　年　　1 　　月　　11　　日
                                書記官　蕭興南
